【裁判字號】    94,重上更(一),82
【裁判日期】    950117
【裁判案由】    損害賠償
【裁判全文】
臺灣高等法院民事判決              94年度重上更(一)字第82號
上  訴  人
即被上訴人  華南商業銀行股份有限公司南京東路分公司
法定代理人  甲○○
訴訟代理人  黃虹霞律師
            郭方桂律師
被  上訴人
即  上訴人  台全金屬股份有限公司
法定代理人  乙○○
訴訟代理人  傅祖聲律師
            陳蒨儀律師
            劉志鵬律師
            郭宏義律師
當事人間損害賠償等事件，上訴人對於中華民國88年7月1日台灣
台北地方法院85年度訴字第1036號第一審判決提起上訴，經最高
法院第一次發回更審，本院於95年1月3日言詞辯論終結，判決如
下：
    主      文
原判決關於命華南商業銀行股份有限公司南京東路分公司給付台
全金屬股份有限公司本息部分，及該部分假執行之宣告暨訴訟費
用之裁判均廢棄。
上開廢棄部分，台全金屬股份有限公司在第一審之訴及其假執行
之聲請均駁回。
台全金屬股份有限公司之上訴駁回。
第一、二審及發回前第三審關於台全金屬股份有限公司部分之訴
訟費用由台全金屬股份有限公司負擔。
    事實及理由
甲、程序方面：
一、查本件起訴時上訴人即被上訴人華南商業銀行股份有限公司
    南京東路分公司（下稱華銀南京東路分行）之法定代理人原
    為蔡長卿，嗣於本院審理中變更為甲○○，有該分公司變更
    登記表、營利事業登記證、任免通知書各1件在卷可稽（見
    本院卷第53至56頁），則其聲明承受訴訟，依法自應准許。
二、次按民事訴訟法第190條於民國92年2月7日修正前僅規定：
    「合意停止訴訟程序之當事人，自陳明合意停止時起，如於
    四個月內不續行訴訟者，視為撤回其訴或上訴；續行訴訟而
    再以合意停止訴訟程序者，以一次為限。」至關於違背合意
    停止訴訟程序次數限制者，其效果如何，則未明文，為免滋
    疑義，92年2月7日始增訂後段規定：「如再次陳明合意停止
    訴訟程序，不生合意停止訴訟之效力，法院得依職權續行訴
    訟；如兩造無正當理由仍遲誤言詞辯論期日者，視為撤回其
    訴或上訴。」查本件兩造於原審85年1月9日第1次合意停止
    訴訟程序，85年4月23日續行訴訟，復於85年5月7日第2次合
    意停止訴訟程序，再於85年8月25日續行。兩造雖無正當理
    由遲誤原審88年5月6日言詞辯論期日，依民事訴訟法第191
    條規定，視為合意停止訴訟程序，惟當時就違背合意停止訴
    訟程序次數限制之法律效果，既無如92年2月7日始增訂發生
    視為撤回其訴之規定，則原審續行訴訟，於法並無不合。華
    銀南京東路分行抗辯本件訴訟已於原審88年5月6日視為撤回
    ，尚有誤會。
乙、實體方面：
一、本件被上訴人即上訴人台全金屬股份有限公司（下稱台全公
    司）起訴主張：台全公司在華銀南京東路分行設有00000000
    0000號活期存款帳戶（下稱20870號帳戶），作為存款之用
    ，與華銀南京東路分行間存有消費寄託關係。嗣訴外人即台
    全公司財務協理廖秋鋒未經台全公司授權，盜用公司印章，
    於80年2月6日擅將該20870號帳戶結清，另行開設台全公司
    000000000000號活期存款新帳戶（下稱76558號帳戶），並
    基於主管財務之便，自該日起迄80年12月27日止，以盜蓋公
    司印章於空白取款條方式，陸續提領新台幣（下同）5,517
    萬3,640元；至80年12月28日又以前開方式，提領76558號帳
    戶內全部款項結清帳戶，同時以其偽刻台全公司及負責人印
    章，再另開設台全公司000000000000號新帳戶（下稱78411
    號帳戶），作為其個人非法侵占公司款帳之用，自80年12月
    28日起至84年4月3日止，以其偽刻印章再冒領台全公司1億
    6,709萬3,806元，台全公司至84年4月初始察覺上情。惟兩
    造既無終止原消費寄託關係，華銀南京東路分行依約自有返
    還寄託物及支付利息，並負有忠實及告知之義務，而華銀南
    京東路分行對廖秋鋒之結清及開戶行為，未盡徵信調查義務
    ，違反契約責任，亦應對台全公司負債務不履行之損害賠償
    責任；且其違反財政部76年10月5日台財融字第760733350號
    函示規定，對於非公司負責人結清及開戶行為，未為徵信，
    顯有重大過失，對於廖秋鋒之行為，應負共同侵權行為責任
    。爰依消費寄託契約關係、債務不履行及侵權行為損害賠償
    之法律關係，求為命華銀南京東路分行應給付台全公司2億
    2,226萬7,446元，及自起訴狀繕本送達翌日即85年8月6日起
    至清償日止按年息5％計算利息之判決【台全公司於原審係
    與另一原告大全投資股份有限公司（下稱大全公司）共同起
    訴，原判決就台全公司請求華銀南京東路分行應給付台全公
    司2億2226萬7446元及自起訴狀繕本送達翌日即85年8月6日
    起至清償日止按年息5％計算之利息部分，為華銀南京東路
    分行應給付台全公司1億6,709萬3, 806元及自85年8月6日起
    至清償日止按年息5％計算利息，而駁回其餘請求之判決；
    就大全公司請求華銀南京東路分行給付大全公司3693萬4641
    元及自起訴狀繕本送達翌日即85年8 月6日起至清償日止按
    年息5％計算之利息部分，則為大全公司勝訴之判決。華銀
    南京東路分行及台全公司各就不利部分上訴，均經本院前審
    駁回，華銀南京東路分行及台全公司仍各自上訴第三審；嗣
    最高法院就大全公司請求部分，以90年度台上字第724號判
    決廢棄發回，經本院以91年度重上更(一)字第61號判決將原判
    決所命給付廢棄，而將大全公司在第一審之訴及假執行之聲
    請均駁回，大全公司不服，再提第三審上訴，經最高法院以
    92年度台上字第1599號裁定駁回而告確定。至於本件台全公
    司請求部分，則以90年度台上字第725號判決廢棄發回，而
    由本院更為審理】。並於本院上訴聲明：、原判決不利台
    全公司部分廢棄。、上開廢棄部分，華銀南京東路分行應
    再給付台全公司5,517萬3,640元，及自85年8月6日起至清償
    日止按年息5％計算之利息。、願以現金或等值之交通銀
    行股份有限公司敦化分行無記名可轉讓定期存單供擔保，請
    准宣告假執行。並答辯聲明：駁回華銀南京東路分行之上訴
    。
二、華銀南京東路分行則以：台全公司76558號帳戶、78411號帳
    戶內之存款，華銀南京東路分行已對持有存摺及蓋有與存戶
    原留印鑑相符印章之取款條之準占有人廖秋鋒付訖，已生清
    償之效力。廖秋鋒係台全公司之財務協理並兼任經理身分之
    財務課長，為台全公司最高財務主管，於主掌財務職務之範
    圍內，代為結清、開立銀行相關帳戶及領取款項，本有法定
    代理權，無經該公司特別授權之必要。況台全公司將存摺及
    銀行往來印鑑交付予廖秋鋒使用，多年來與華銀南京東路分
    行往來，悉由廖秋鋒代理台全公司辦理一切存、提款業務，
    則廖秋鋒以台全公司名義代理開設、結清帳戶及存取款項，
    依社會一般經驗法則，自足以推知其有概括授與代理權之意
    思。且廖秋鋒以台全公司名義開設之78411號帳戶，亦經台
    全公司轉帳使用，並載明於會計師查證之銀行往來對帳函，
    台全公司法定代理人亦自認事後知悉廖秋鋒開設78411號帳
    戶，則台全公司事後知悉而不為反對之表示，自應負授權人
    之責任。又同一客戶有數存款帳戶時，消費寄託關係係依不
    同帳戶而分別存在，本件台全公司係本於20870號帳戶消費
    寄託契約為請求，惟20870號帳戶為貼現戶，非可供作一般
    存取款使用，台全公司主張遭廖秋鋒侵占之款項均非貼現戶
    之存款，即不得存入20870號帳戶，自與該帳戶無涉，台全
    公司依該帳戶為請求，即無理由；至76558號帳戶、78411號
    帳戶內之存款亦無2億餘元可供廖秋鋒侵占，自不生台全公
    司因廖秋鋒開設該2帳戶盜領存款而受2億餘元之損害。何況
    廖秋鋒係趁其主管公司財務之便，侵占公款，台全公司是否
    授權廖秋鋒，均不免發生損害，二者間並無因果關係，華銀
    南京東路分行自不負債務不履行及侵權行為之損害賠償責任
    ，且華銀南京東路分行縱有過失，亦甚輕微，台全公司既有
    重大過失，亦不得請求華銀南京東路分行賠償等語，資為抗
    辯。並於本院上訴聲明：、原判決關於命華銀南京東路分
    行給付台全公司本息部分，及該部分假執行之宣告暨訴訟費
    用之裁判均廢棄。、上開廢棄部分，台全公司在第1審之
    訴及假執行之聲請均駁回。答辯聲明：、台全公司之上訴
    駁回。、如受不利判決，願供擔保請准宣告假執行。
三、本件經依民訴訟法第463條準用同法第270條之1第1項第3款
    規定，整理並協議簡化爭點及不爭執點後，兩造同意僅就言
    詞辯論時所陳述之事實及主張之法律關係為論斷。查台全公
    司主張於65年2月6日在華銀南京東路分行設有20870號帳戶
    ，台全公司財務協理廖秋鋒於80年2月6日以蓋有與原留存印
    鑑相符之取款條及存摺結清該帳戶，另行開設台全公司7655
    8號帳戶，且自該日起迄80年12月27日止，以同一方式陸續
    提領款項，至80年12月28日提領76558號帳戶內全部款項結
    清帳戶，同時另以與原印鑑不同之台全公司及負責人乙○○
    印章，再另開設台全公司78411號帳戶，並至84年4月3日止
    ，陸續提領款項，台全公司於84年4月間發函通知華銀南京
    東路分行，自84年4月6日起免除廖秋鋒於台全公司之財務協
    理職務等情，有兩造各自提出之存款往來明細表、印鑑卡、
    存款憑條、取款條、被上訴人公司函等文件為證（見原審卷
    第12至15頁、第27、105頁、本院重上字卷第63至65、70至
    77頁及外放證物），且為兩造所不爭執，堪信台全公司此部
    分事實之主張為真正。惟台全公司主張前開20870號帳戶之
    結清與76558號帳戶之開設、提領款項、結清及78411號帳戶
    之開設、提領款項均係廖秋鋒個人盜用公司印鑑章所為，未
    經台全公司授權，且開設78411號帳戶之印章亦係偽造，廖
    秋鋒分別自76558號帳戶盜領5,517萬3,640元、自78411 號
    帳戶盜領1億6,709萬3,806元，共計2億2,226萬7,446元，台
    全公司既未終止原消費寄託關係，兩造間之消費寄託契約關
    係依然存在，且華銀南京東路分行未盡徵信調查義務，違反
    契約責任，並違反財政部76年10月5日台財融字第760733350
    號函示規定，顯有重大過失，對於廖秋鋒之行為，亦應負共
    同侵權行為責任等情，則為華銀南京東路分行所否認，並以
    前開情詞置辯，是本件應予審究之重要爭點厥為：、兩造
    間就廖秋鋒已提領金額之消費寄託關係是否依然存在？、
    華銀南京東路分行應否負債務不履行之損害賠償責任？、
    華銀南京東路分行應否與廖秋鋒負共同侵權行為之損害賠償
    責任？、台全公司是否因華銀南京東路分行之債務不履行
    或侵權行為受有損害？其損害金額為何？華銀南京東路分行
    抗辯台全公司與有過失，有無理由？茲分述如下：
(一)、兩造間就廖秋鋒已提領金額之消費寄託關係是否依然存在
      ：
１、按稱經理人者，謂有為商號管理事務，及為其簽名之權利之
    人。前項經理權之授與，得以明示或默示為之，89年5月5日
    修正施行前民法第553條第1項、第2項定有明文。是由公司
    授權為其管理事務及簽名之人，即為公司之經理人，不論其
    職稱為何？曾否登記？均無不同，苟有足以表示授與經理權
    之意思表示，無論其為明示或默示，均不妨認其有經理權 (
    最高法院91年台上字第1886號、70年台上字第4535號裁判意
    旨參照)。次按經理人對於第三人之關係，就商號或其分號
    ，或其事務之一部，視為其有為管理上一切必要行為之權。
    又代理人於代理權限內，以本人名義所為之意思表示，直接
    對本人發生效力，民法第554條第1項、第103條第1項亦分別
    定有明文，故公司經理人對內有管理事務權限，對外有為公
    司為營業上所必要之一切行為之概括代理權限，並無經公司
    特別授權之必要；公司經理人關於公司營業上事務所為之行
    為，其效力依法直接及於公司 (最高法院67年台上字第2732
     號判例要旨及86年台簡上字第51號判決要旨參照)。
２、查訴外人廖秋鋒為前開20870號帳戶之結清與76558號帳戶之
    開設、提領款項、結清及78411號帳戶之開設、提領款項等
    行為時，係任台全公司之財務協理，負責包括與華銀南京東
    路分行存、提款往來業務在內之公司財務，係台全公司最高
    財務主管等情，為台全公司所不否認，證人即台全公司法定
    代理人乙○○亦於本院證稱廖秋鋒係台全公司財務部門主管
    等語（見本院卷第192頁）。雖台全公司辯稱公司專辦銀行
    業務者，不僅廖秋鋒一人，尚有出納、會計等云云。然證人
    即華銀南京東路分行承辦台全公司存、提款業務之職員陳春
    美於原審證稱：「台全公司存、提款業務均由廖秋鋒經手，
    另有一小弟負責送件業務」等語（見原審卷第297頁正反面
    ），且台全公司對上開先後開設之20870號帳戶、76558號帳
    戶及78411號帳戶存、提款記錄（包含台全公司主張廖秋鋒
    盜領及非盜領部分），均不否認係廖秋鋒所為，益見兩造間
    之銀行帳戶存、提款往來業務，確係廖秋鋒負責辦理，要無
    疑義。亦足顯示台全公司就財務之管理授與廖秋鋒經理權，
    使廖秋鋒得就有關公司財務之一切事務為管理並為其簽名，
    自為公司之經理人，不因其職稱為「協理」而非「經理」，
    即謂有所不同。則廖秋鋒既為台全公司之經理人，並負責台
    全公司之財務管理，自有為台全公司為營業上一切必要行為
    之權限。而與銀行間之業務往來，本即包括開戶、印鑑變更
    、存款、取款及結清帳戶等行為，是廖秋鋒為掌管台全公司
    財務之需，自有權於華銀南京東路分行處為開戶、印鑑變更
    、存款、取款及結清帳戶等行為，無需台全公司另外特別授
    權，此由台全公司於84年4月6日免除廖秋鋒財務協理職務時
    ，特別發函通知華銀南京東路分行（見外放證物），亦足證
    之。蓋廖秋鋒就上開帳戶為開戶、結清、存款、提款行為時
    ，倘須台全公司另外特別授權，則台全公司既自稱未特別授
    權廖秋鋒，則免除廖秋鋒財務協理職務時，何需特別發函通
    知華銀南京東路分行？廖秋鋒既依開設20870號帳戶、76558
    號帳戶時存於華銀南京東路分行處之印鑑卡所載：「敬啟者
    本戶（即台全公司）向貴行（即華銀南京東路分行）所為一
    切往來之印鑑以右列為憑，即請查照存驗為荷」等語（見原
    審卷第27頁），持蓋有與印鑑卡留存相符之公司大、小印章
    之取款條及存摺辦理結清20870號帳戶、開設76558號帳戶及
    存、提款、結清76558號帳戶，並另以不同之印鑑章開設784
    11號帳戶及辦理存、提款，自屬執行其職務範圍內之公司營
    業上必要行為，無另經台全公司特別授權之必要，且其結清
    、開設帳戶及存、提款行為之效力直接及於台全公司，華銀
    南京東路分行既因廖秋鋒提領上開帳戶內存款而如數給付，
    自對台全公司發生清償之效力，兩造間就廖秋鋒提領款項之
    消費寄託關係，已不復存在。
３、次按每營業年度終了，董事會應編造營業報告書、資產負債
    表、主要財產之財產目錄．．．於股東常會開會30日前交監
    察人查核。董事會所造具之各項表冊與監察人之報告書，應
    於股東常會開會10日前，備置於本公司，修正前公司法第22
    8條第1項、229條分別定有明文。足見公司之年度財務報表
    等相關帳冊係由董事會編造，並非經理部門，且需經監察人
    查核。查台全公司於80年實收資本額約2、3億元，此經台全
    公司法定代理人乙○○於本院證述無誤（見本院卷第192頁
    ），於82年間資本額為2億8,300萬元、85年增資為3億9,620
    萬元，亦有台全公司提出其章程修正對照表在卷可稽（見原
    審卷第104頁），而廖秋鋒自80年2月7日至80年7月8日提領
    76558號帳戶之金額計1億605萬1,140元，自81年3月6日至84
    年3月15日提領78411號帳戶金額扣除存入金額計1億6,709萬
    3,806元，合計2億7,314萬4,946元（幾乎與台全公司未增資
    前84年間資本額相等）。此外，廖秋鋒亦於79年8月3日、81
    年1月28日分別自台全公司設於華銀南京東路分行之1611號
    支票存款帳戶提領647萬1,795元、690萬6,422元；於79年1
    月6日、3月26日分別將台全公司華銀南京東路分行之定期存
    單解約提領1,000萬元及2,000萬元、於80年12月26日提領台
    全公司所有之華銀無記名可轉讓定期存單3,500萬元、81年
    10月12日提領台全公司所有荷蘭銀行台北分行可轉讓定期存
    單2,000萬元及利息32萬8,889元等情，復有本院85年度上訴
    字第534號刑事判決附卷可憑（見本院88年重上字第316號刑
    事卷第152至160頁），則如謂廖秋鋒提領包括20870號帳戶
    、76558號帳及78411號帳戶在內之上開跨越5個營業年度之
    鉅額款項未經台全公司事前同意或事後承認，台全公司每年
    製作查核財務報表均不知悉，而係遲至84年4月初始知情云
    云，其孰能信？殊與一般公司營運法則有違。況廖秋鋒於原
    審證稱：「我是財務協理，下面還有出納組長，好幾個會計
    ，帳簿不是只經過我，雖然我開76588、78411帳戶，都有顯
    示在帳簿上，公司事後都會知道，雖金額有造假，帳上都會
    記載，我帳戶有更動，有結清2帳戶, 另開2帳戶，我在做公
    司不知，公司事後可在帳上查知．．．我新開帳戶非我個人
    在使用，董事長不定時看報表，變更新帳戶報表也會顯示，
    因董事長非常信任我，沒有問我資金變動的情形，報表由會
    計製作，經會計組長及我閱後再給總經理」等語（見原審卷
    第217至218頁），另證人即台全公司法定代理人乙○○亦於
    原審證稱：「我是知道有76558帳號，廖秋鋒後來又將台全
    公司76558及大全公司72676帳戶結清，另行開設78411、784
    23乙存帳戶，他開這2個帳戶我就不知道了，80年2月6日當
    天我在國外，廖秋鋒開76558帳號事先我不知，是後來才知
    道的，廖秋鋒後來開78411、78423帳戶，公司後來知道」等
    語（見原審卷第69頁反面、第70頁），可見廖秋鋒結清2087
    0號帳戶、開設76558號帳又結清、再開設78411號帳戶，及
    自各帳戶提款之行為，台全公司於事後均已知悉，且於每年
    財務報表編造及查核均予確認而無異議，亦足見台全公司非
    但事前概括授權且事後承認廖秋鋒上開以台全公司名義所為
    結清、開設帳戶及提領款項之行為甚明。台全公司法定代理
    人乙○○嗣於本院改稱於84年至調查局應訊後始知廖秋鋒結
    清20870號帳戶、另開設76558號帳戶又結清、再開設78411
    號帳戶云云（見本院卷第190頁），殊與其上開證言意旨相
    違，亦與台全公司每年編製查核財務報表均無異議之情況不
    符，自非可採。是廖秋鋒縱非台全公司之經理人，其於華銀
    南京東路分行結清、開設帳戶及提領款項，仍係有權代理，
    或雖無權代理而經台全公司事後承認，亦均直接對台全公司
    發生效力，則台全公司於20870號帳戶、76558號帳戶、7841
    1號帳戶之存款，既由廖秋鋒所提領，經華銀南京東路分行
    如數給付，對台全公司自已直接發生清償之效力，兩造間就
    此廖秋鋒提領款項之消費寄託關係亦已消滅。
４、揆諸前開說明，台全公司依消費寄託契約之法律關係，請求
    華銀南京東路分行返還其於20870號帳戶、76558號帳戶、78
    411號帳戶經廖秋鋒提領之存款2億2,226萬7,446元及法定遲
    延利息，洵非有據。
(二)、華銀南京東路分行應否負債務不履行之損害賠償責任：
１、台全公司雖主張兩造間既有消費寄託契約，對於台全公司是
    否終止原消費寄託契約而另行成立新消費寄託契約，有命提
    出授權書，確認本人及代理人身分，並徵信調查之義務，因
    華銀南京東路分行疏於注意，致台全公司存款遭廖秋鋒盜領
    ，華銀南京東路分行應負債務不履行損害賠償責任云云。
２、惟查，廖秋鋒既為台全公司之經理人，並負責該公司之財務
    管理，有為台全公司為營業上一切必要行為之權限，而與銀
    行間之業務往來，本即包括開戶、印鑑變更、存款、取款及
    結清帳戶等行為，廖秋鋒為掌管台全公司之財務所必要，自
    係有權於華銀南京東路分行處為開戶、印鑑變更、存款、取
    款及結清帳戶等行為，無需被上訴人另外授權。則廖秋鋒依
    台全公司開設各該帳戶時存於上訴人處之印鑑卡所載：「敬
    啟者本戶（即台全公司）向貴行（即華銀南京東路分行）所
    為一切往來之印鑑以右列為憑，即請查照存驗為荷」等語（
    見原審卷第27頁），持蓋有與印鑑卡留存相符之公司大、小
    印章之取款條及存摺辦理結清20870號帳戶、開設76558號帳
    戶及存、提款、結清76558號帳戶，並另以不同之印鑑章開
    設78411號帳戶及辦理存、提款，自屬執行其職務範圍內之
    公司營業上必要行為，無另經台全公司特別授權之必要，已
    如前述，則華銀南京東路分行允廖秋鋒為結清、開戶及提領
    存款，即無任何違反兩造間消費寄託契約之情事可言。
３、又承前所述，廖秋鋒縱非台全公司之經理人，惟其所為上開
    結清、開戶及提領存款，已因廖秋鋒係經台全公司事前概括
    授權而直接對台全公司發生效力；且廖秋鋒事前縱未經台全
    公司概括授權，惟台全公司知悉後，既於每年財務報表編造
    及查核均予確認而無異議，亦足見台全公司已於事後承認廖
    秋鋒上開以台全公司名義所為結清、開設帳戶及提領款項之
    行為，則華銀南京東路分行於廖秋鋒辦理開設新帳戶時，縱
    未依財政部76年10月5日台財融字第760733350號函示意旨辦
    理徵信調查（見原審卷第32頁），亦因台全公司嗣後同意廖
    秋鋒上開以台全公司名義所為結清、開設帳戶及提領款項之
    行為而生補正之效力，難謂華銀南京東路分行此舉違反兩造
    間之消費寄託契約。是以廖秋鋒縱自其開設76558號帳戶、
    78411號帳戶盜領存款，亦非可歸責於華銀南京東路分行。
    至財政部84.2.6台財融字第84701887號函有關活期存款結清
    銷戶之規定（見原審卷第195頁），係廖秋鋒於80年2月6日
    結清20870號帳戶、80年12月28日結清76558號帳戶後，始於
    84年2月6日頒布，其對本件華銀南京東路分行辦理結清2087
    0號帳戶、76558號帳戶並無規範效力甚明。是華銀南京東路
    分行於允廖秋鋒持蓋有與印鑑卡留存相符之台全公司大、小
    章之取款條及存摺結清20870號帳戶、76558號帳戶時，雖未
    命廖秋鋒出具授權書，或未確認本人及代理人身分，亦無違
    反兩造間消費寄託契約之可言。
４、揆諸前開說明，堪信華銀南京東路分行於廖秋鋒為上開結清
    、開戶、提領存款等行為時，並無違反兩造間消費寄託契約
    之情事，台全公司主張華銀南京東路分行應負債務不履行之
    損害賠償責任，自非可採。
(三)、華銀南京東路分行應否與廖秋鋒負共同侵權行為之損害賠
      償責任：
１、台全公司主張財政部76年10月5日台財融字第760733350號函
    、84年2月6日台財融字第84701887號函，係為保護他人之法
    律，華銀南京東路分行違反上開函示，依民法第184條第2項
    之規定，應與廖秋鋒負共同侵權行為損害賠償責任云云。
２、查財政部84年2月6日台財融字第84701887號函雖稱：「活期
    性存款之結清銷戶，應由存戶本人辦理。惟本人因特殊情況
    無法親自辦理結清銷戶而委任代理人為之時，該代理人除應
    出具授權書外，金融機構並應確認本人及代理人之身分」等
    語（見原審卷第195頁），惟此函示係於84年2月6日所頒布
    ，就本件華銀南京東路分行辦理廖秋鋒於80年2月6日結清20
    870號帳戶、80年12月28日結清76558號帳戶，並無規範效力
    ，已如前述，自難以華銀南京東路分行所為與財政部嗣後頒
    布之上開函示不符，即謂其有何故意或過失不法之侵權行為
    。
３、又如前所述，廖秋鋒縱非台全公司之經理人，其辦理結清、
    開戶及提領存款亦係基於台全公司事前概括授權或事後所承
    認，均對台全公司直接發生效力，是廖秋鋒於開設76558號
    帳戶、78411號帳戶時，華銀南京東路分行縱未依財政部76
    年10月5日台財融字第760733350號函示有關開立帳戶之意旨
    辦理徵信調查（見原審卷第32頁），仍因台全公司嗣後同意
    而生補正之效力，華銀南京東路分行就廖秋鋒嗣後於其所開
    設76558號帳戶、78411號帳戶提領存款，即無可歸責之事由
    ，是亦難令華銀南京東路分行與廖秋鋒負共同侵權行為損害
    賠償責任。
４、從而，台全公司主張華銀南京東路分行違反財政部76年10月
    5日台財融字第760733350號函及84年2月6日台財融字第8470
    1887號函示等保護他人之法律，依民法第184條第2項之規定
    ，應與廖秋鋒負共同侵權行為損害賠償責任云云，亦非有據
    。
(四)、揆諸前開說明，華銀南京東路分行對台全公司既無債務不
      履行或侵權行為損害賠償責任，自無從論究台全公司是否
      因華銀南京東路分行債務不履行或侵權行為而受有損害及
      其損害金額為何，亦無再予審究台全公司是否與有過失之
      必要。
四、綜上所述，台全公司依消費寄託契約、債務不履行及侵權行
    為損害賠償之法律關係，請求華銀南京東路分行應給付台全
    公司2億2,226萬7,446元，及自起訴狀繕本送達翌日即85年8
    月6日起至清償日止按年息5％計算之利息，洵非正當，不應
    准許。原審為華銀南京東路分行應給付台全公司1億6,709萬
    3,806元，及自85年8月6日起至清償日止按年息5％計算之利
    息，自有未洽，華銀南京東路分行上訴意旨指摘原判決此部
    分不當，求予廢棄，為有理由，應由本院將原判決此部分廢
    棄，並駁回台全公司此部分第一審之訴及該部分假執行之聲
    請。至原審駁回台全公司其餘之訴及假執行之聲請部分，經
    核並無不合，台全公司上訴意旨指摘原判決此部分不當，求
    予廢棄，非有理由，應予駁回上訴。又本件事實已臻明確，
    兩造其餘攻擊、防禦方法，經逐一審酌後認與判決結果不生
    影響，爰無再論述之必要，附此敘明。
據上論結，本件華銀南京東路分行之上訴為有理由，台全公司之
上訴為無理由，爰依民事訴訟法第450條、第449條第1項、第78
條之規定，判決如主文。
中    華    民    國    95    年    1    月    17    日
                  民事第十庭    審判長法  官  阮富枝
                                      法  官  吳麗惠
                                      法  官  黃豐澤
正本係照原本作成。
台全公司如不服本判決，應於收受送達後20日內向本院提出上訴
書狀，其未表明上訴理由者，應於提出上訴後20日內向本院補提
理由書狀（均須按他造當事人之人數附繕本）上訴時應提出委任
律師或具有律師資格之人之委任狀；委任有律師資格者，另應附
具律師資格證書及釋明委任人與受任人有民事訴訟法第466條之
一第一項但書或第二項（詳附註）所定關係之釋明文書影本。
中    華    民    國    95    年    1     月    18    日
                                      書記官  廖艷莉
附註：
民事訴訟法第四百六十六條之一（第一項、第二項）：
對於第二審判決上訴，上訴人應委任律師為訴訟代理人。但上訴
人或其他法定代理人具有律師資格者，不在此限。
上訴人之配偶、三親等內之血親、二親等內之姻親，或上訴人為
法人、中央或地方機關時，其所屬專任人員具有律師資格並經法
院認為適當者，亦得為第三審訴訟代理人。


司法院資訊處製作；財團法人民間司法改革基金會備份。
